臺灣屏東地方法院刑事判決　　　　　　　 96年度易字第294號
公　訴　人　臺灣屏東地方法院檢察署檢察官
被　　　告　甲○○
　　　　　　　　　　（現於臺灣屏東監獄執行中）
上列被告因違反毒品危害防制條例案件，經檢察官聲請以簡易判
決處刑（96年度毒偵字第404 號），本院認不得以簡易判決處刑
，改依通常程序判決如下：
    主  文
本件免訴。
    理  由
一、公訴意旨略以：被告甲○○於強制戒治執行完畢釋放後5 年
    內，基於施用第二級毒品甲基安非他命之犯意，自民國95年
    9 月13日某時起，至96年1 月15日15時30分許止，在屏東縣
    東港鎮○○里○○街232 號住處及屏東市棒球場廁所內，以
    將甲基安非他命置於玻璃球內，再以打火機燒烤，以口吸食
    其所產生煙霧之方式，施用甲基安非他命多次，嗣於96年1
    月18日18時許，在其上開住處，因另案為警持拘票拘獲，經
    警徵得其同意採尿送驗結果，其尿液呈甲基安非他命類陽性
    反應，始悉上情。因認被告涉犯毒品危害防制條例第10條第
    2 項之施用第二級毒品罪嫌等語。
二、按案件曾經判決確定者，應諭知免訴之判決，且得不經言詞
    辯論為之，刑事訴訟法第302 條第1 款、第307 條分別定有
    明文。又案件曾經判決確定者，應為免訴之判決，此項原則
    關於實質上一罪或裁判上一罪，均有其適用。故若實質上一
    罪或裁判上一罪其一部分犯罪事實曾經判決確定者，其效力
    當然及於全部，故檢察官復將其他部分重行起訴，亦應諭知
    免訴之判決；且同一案件，已經法院為實體上之確定判決者
    ，不能更為其他有罪或無罪之實體上裁判。惟若在最後審理
    事實法院宣示判決後始行發生之事實，既非該法院所得審判
    ，即為該案判決之既判力所不能及（最高法院32年上字第
    2578號判例意旨參照），是既判力對於時間效力之範圍應以
    最後審理事實法院之宣示判決日為判斷之標準，而此所謂之
    最後審理事實法院，自係指最後審理事實之第一審或第二審
    法院而言（最高法院82年度臺非字第411 號判決意旨及最高
    法院82年度第4 次刑事庭會議決議可資參照）。次按刑事法
    若干犯罪行為態樣，本質上原具有反覆、延續實行之特徵，
    立法時既予特別歸類，定為犯罪構成要件之行為要素，則行
    為人基於概括之犯意，在密切接近之一定時、地持續實行之
    複次行為，倘依社會通念，於客觀上認為符合一個反覆、延
    續性之行為觀念者，於刑法評價上，即應僅成立一罪。學理
    上所稱「集合犯」之職業性、營業性或收集性等具有重複特
    質之犯罪均屬之，例如經營、從事業務、收集、販賣、製造
    、散布等行為概念者是（最高法院95年台上字第1079號判決
    要旨可資參照)。 是集合犯與連續犯之區別，即在於立法者
    已將本質上具有反覆、延續實行之特徵予特別歸類而定為犯
    罪構成要件之行為要素，且依社會通念於客觀上認為符合一
    個反覆、延續性之行為觀念者即應僅成立集合犯之一罪，反
    之則係連續犯。準此，毒品危害防制條例既依成癮性、濫用
    性及對社會危害性而將毒品分為四級，且僅規定處罰施用第
    一、二級毒品，足見毒品危害防制條例所處罰施用第一、二
    級毒品，其構成要件之行為要素係具有成癮、濫用之反覆、
    延續實行，且依社會通念於客觀上認為符合一個反覆、延續
    性之行為觀念，於刑法評價上，即應僅成立「集合犯」之一
    罪；又施用毒品行為，大多具有成癮性，故毒品危害防制條
    例之施用第一級或第二級毒品罪，依該條例之立法意旨，原
    即預定其有反覆施用第一級或第二級毒品之性質，得認屬學
    理上所稱「集合犯」而為包括之一罪（最高法院96年度台上
    字第2083號判決意旨參照）。
三、查本件被告於95年9 月13日前3 、4 日某時，在其位於屏東
    縣東港鎮○○里○○街232 號之住處，以將甲基安非他命置
    於玻璃球吸食器內，於下方點火加熱，再以口鼻吸食蒸發氣
    體之方式，施用第二級毒品甲基安非他命，嗣為警於同年9
    月13日在其住處查獲，所涉毒品危害防制條例第10條第2 項
    之施用第二級毒品罪嫌，業經臺灣屏東地方法院檢察署檢察
    官以95年度毒偵字第1733號提起公訴，並經本院於96年1 月
    22日以95年度易字第840 號判決判處有期徒刑1 年6 月，於
    同年5 月14日確定，有上開判決書、臺灣高等法院被告前案
    紀錄表各1 份在卷可參。而被告於本院訊問時自承其每2 、
    3 天有錢就去買甲基安非他命，不施用會想睡覺，於95年9
    月13日為警查獲後仍有施用甲基安非他命，隔2 、3 天有錢
    就去買等語，並於警詢時供承係在住處房間內施用甲基安非
    他命，最後一次是於96年1 月15日15時30分，在屏東市○○
    路某廁所內施用等語，且有台灣檢驗科技股份有限公司濫用
    藥物尿液檢驗報告、屏東縣警察局東港分辦理毒品尿液送檢
    受檢人真實姓名代號對照表各1 紙附卷可佐。又被告前於88
    年間因施用毒品案件，經本院裁定送觀察、勒戒後，因認有
    繼續施用毒品之傾向，再經本院裁定令入戒治處所施以強制
    戒治，嗣經本院裁定停止戒治後再經撤銷停止戒治，而於89
    年8 月13日執行完畢；於89年間復因施用毒品案件，經臺灣
    高雄地方法院裁定令入戒治處所施以強制戒治，嗣經該院裁
    定停止戒治後再經撤銷停止戒治，而於91年4 月14日執行完
    畢，刑責部分則經本院以90年度易字第8 號判決判處有期徒
    刑6 月確定，並於91年4 月15日入監執行，於91年10月6 日
    執行完畢；於92年間再因施用毒品案件，經本院裁定令入戒
    治處所施以強制戒治，指揮書執畢日期為93年8 月27日，惟
    於93年1 月9 日即因毒品危害防制條例修正而中止執行，刑
    責部分則經本院以92年度潮簡字第207 號判決判處有期徒刑
    6 月確定，並於93年1 月9 日入監執行，於93年8 月27日執
    行完畢；其後又於94年間因施用第二級毒品，經本院以94年
    度易字第113 號判決判處有期徒刑8 月，並經臺灣高等法院
    高雄分院以94年度上易字第393 號判決駁回上訴確定，而於
    95年6 月30日執行完畢；於同年另因施用第二級毒品，經本
    院以95年度簡字第123 號判決判處有期徒刑5 月，並經本院
    以95年度簡上字第98號判決駁回上訴確定等情，有臺灣屏東
    地方法院檢察署刑案資料查註紀錄表及臺灣高等法院被告前
    案紀錄表各1 份附卷可佐，即可知其經過多次觀察、勒戒、
    強制戒治等戒除毒癮之保安處分，及徒刑執行等刑事處遇方
    式助其戒斷毒癮後，猶再犯本件施用毒品案件，可認被告施
    用毒品成癮，而有施用毒品之犯罪倚賴性，觀諸被告先後施
    用第一級毒品海洛因之時間、地點及動機，並參以其前揭屢
    經保安處分、刑事處遇仍一再施用毒品之情形，足見本件被
    告主觀上乃基於一個集合性之犯罪故意，而於密切之時、地
    反覆延續實行施用第二級毒品之犯罪，並非分別起意為之，
    且依社會一般客觀之觀察，符合一個反覆、延續性之行為觀
    念，將之評價為一罪方合於刑罰公平原則，是被告先後施用
    第二級毒品之行為應論以「集合犯」型態，而僅得受一次之
    刑法評價。
四、綜上所述，被告本件被訴之施用第二級毒品犯行與前揭本院
    95年度易字第840 號判決之犯罪事實，具有「集合犯」之實
    質上一罪關係，屬同一案件，且前開95年度易字第840 號案
    件判決宣示之時點為96年1 月22日，已在本案檢察官所指被
    告犯罪時點（即自95年9 月13日起，至96年1 月15日15時30
    分許）之後，故被告本件被訴之犯罪事實應為前案確定判決
    之既判力效力所及，揆諸前揭說明，爰不經言詞辯論，逕為
    諭知免訴之判決。
據上論斷，應依刑事訴訟法第302 條第1 款、第307 條，判決如
主文。
中　　華　　民　　國　　96　　年　　6 　　月　　26　　日
                   刑事第五庭 審判長 法  官  潘正屏
                                     法  官  陳秀慧
                                     法  官  李宜娟
以上正本證明與原本無異。
如不服本判決應於收受本判決送達後10日內向本院提出上訴書狀
。
中　　華　　民　　國　　96　　年　　6 　　月　　27　　日
                                     書記官  孫秀桃
